臺灣高等法院民事裁定　　　　　　　　　96年度破抗字第61號
抗　告　人　敦信電子材料科技股份有限公司
法定代理人　甲○○
代　理　人　黃忠律師
上列抗告人因聲請破產宣告事件，對於中華民國96年7月11日臺
灣臺北地方法院96年度破字第69號所為裁定提起抗告，本院裁定
如下:
    主  文
原裁定廢棄。應由臺灣臺北地方法院更為裁定。
    理       由
一、按破產，對債務人不能清償債務者，宣告之；債務人停止支
    付者，推定其為不能清償；法院對於破產之聲請，應自收到
    聲請之日起7日內，以裁定宣告破產或駁回破產之聲請。在
    裁定前，法院得依職權為必要之調查，並傳訊債務人、債權
    人及其他關係人，破產法第57條、第1條第2項、第63條第1
    、2項分別定有明文。叉依同法第148條規定之旨趣，除債務
    人之財產不敷清償財團費用及財團債務外，尚難認無宣告破
    產之實益。是以法院就破產之聲請，依同法第63條第2項之
    規定，應本於職權為必要之調查，必債務人確無財產可構成
    破產財團，或債務人之財產不敷清償財團費用及財團債務，
    無從依破產程序清理其債務，始得以無宣告破產之實益，裁
    定駁回聲請 (司法院25年院字第1505號解釋、最高法院96年
    度台抗字第494號裁判意旨參照)。
二、本件抗告人主張略以：(一)伊公司因經營不善嚴重虧損，致無
    法清償債務，又不諳稅法滯欠國稅局營所稅及罰鍰無力繳納
    ，深恐負債愈陷愈深，將來債權人無法公平受償，檢送財產
    狀況說明書及債權人清冊等文件，聲請宣告破產。(二)原裁定
    僅依據伊提出之財產狀況說明書及債權人清冊即遽認定營利
    事業所得稅本稅為優先債權，伊目前之財產優先清償營利事
　　業所得稅本稅尚嫌不足，則屬無其他積極財產供作普通債權
　　之分配，就伊所稱「將來債權人無法公平受償」而言，自無
　　實益，則本件破產程序之進行並非為全體債權人之公平受償
　　，伊之聲請即無理由，應予駁回云云。原法院對於伊之財產
  　，是否確係不敷清償財團費用及財團債務，未依職權傳訊債
    權人、債務人及利害關係人為必要調查，僅憑伊片面陳報，
    遽以伊所積欠之稅款已高於剩餘資產，而認無破產實益，似
    嫌速斷，顯然未盡調查之能事。又宣告破產以債務人不能清
    償所負債務為唯一條件，本件伊之財產亦即破產財團有新台
    幣 (下同)100 萬元，而申報之債權有9億3451萬6863元。另
    依台北市國稅局大安分局所函報之營利事業所得稅、營業稅
    本稅及罰鍰合計為3733萬4704元，伊公司顯已不能清償債務
    ，自符合破產法第57條之規定，且債務人之剩餘財產不足清
    償欠稅，即不得宣告破產，目前於法似無明文。另因本件破
    產債權人除台北市國稅局大安分局之稅捐債權外，其餘皆是
    銀行債權，既然稅捐債權可以列為優先分配，則伊公司之資
    產既有100萬元，為何不能於扣除財團費用即破產管理人之
    報酬後依法進行分配，一則優先債權可獲得分配而充裕國庫
    收入，一則銀行債權雖無法獲得分配，但經過破產程序之分
    配後，銀行之呆帳亦可依法打消，豈可謂無破產實益。況何
    種情形無破產實益，法無明文，原裁定顯屬違法，求予廢棄
    原裁定等語。
三、經查:抗告人主張其現有資產為現金100萬元，現有負債總
　　額9億3451萬6863元(其中營利事業所得稅本稅1044萬458元
　　)，聲請法院准其破產宣告，並提出債權人清冊、財產狀況
　　說明書等在卷為證（見原審卷第5至8頁）。查抗告人現有資
 　 產是否確為100萬元？其現有負債總額是否確為9億3451萬68
    63元？是否尚有其他財產或信用能力？凡此均與抗告人之財
    產價值，是否可供清償其債務有關，揆諸首揭說明，自應由
    原法院為必要之調查。原法院未依職權詳予調查，自無從確
    定本件破產財團之財產是否足以清償破產財團費用及財團債
　　務，而有宣告破產之實益。再查必債務人確無財產可構成破
　  產財團，或債務人之財產不敷清償財團費用及財團債務，無
    從依破產程序清理其債務，始得以無宣告破產之實益，裁定
    駁回聲請，而破產制度既兼具債權人平等受償及債務人經濟
    更生之功能，且依破產法第112條之規定，有優先權之債權
    亦僅先於普通債權受償，則原法院自不得以抗告人所欠稅捐
    因稅捐稽徵法第6條第1項規定優先於普通債權，而影響其他
    債權人之受償，即謂無宣告破產之實益。乃原法院均未見及
    此，率認抗告人目前之財產優先清償營利事業所得稅本稅尚
    嫌不足，則屬無其他積極財產供作普通債權之分配，就抗告
    人所稱「將來債權人無法公平受償」而言，自無實益，則
　　本件破產程序之進行並非為全體債權人之公平受償，抗告人
    之聲請即無理由為據，而駁回抗告人之聲請，即有未洽。抗
　　告意旨指摘原裁定不當，求予廢棄，為有理由。又審酌上情
  　後，如認不應宣告破產，則應駁回抗告人之聲請，固不待言
    ；惟如認應宣告破產，則依破產法第64條、第65條規定，法
　　院於宣告破產時應為選任破產管理人、決定申報債權期間及
　　第1次債權人會議期日，及公告破產人之債權人應於規定期
  　間內向破產管理人申報其債權等必要之處置，該等處置核應
    由原法院為之，自有將本件發回原法院更為妥適處理之必要
    。
四、據上論結，本件抗告為有理由，爰裁定如主文。
中　　華　　民　　國　　96　　年　　8 　　月　　21　　日
                  民事第七庭
                        審判長法  官  鄭三源
                              法  官  王聖惠
                              法  官  周美月
正本係照原本作成。
本裁定除以適用法規顯有錯誤為理由，並經本院許可外，不得再
抗告。如提起再抗告，應於收受後10日內委任律師為代理人向本
院提出再抗告狀。並繳納再抗告費新台幣１千元。
中　　華　　民　　國　　96　　年　　8 　　月　　22　　日
　　　　　　　　　　　　　　　書記官  李華安
